【裁判字號】    90,上易,302
【裁判日期】    891205
【裁判案由】    業務過失傷害
【裁判全文】
臺灣高等法院高雄分院刑事判決                      九十年度上易字第三二號
    上訴人  台灣屏東地方法院檢察署檢察官
    上訴人
    即被告  甲○○
右上訴人因被告業務過失傷害案件，不服臺灣屏東地方法院八十九年度易字第一二一
四號中華民國八十九年十二月五日第一審判決（起訴案號：臺灣屏東地方法院檢察署
八十九年度偵字第三九五八號），提起上訴，本院判決如左：
      主  文
原判決撤銷。
甲○○從事業務之人，因業務上之過失傷害人，處有期徒刑肆月，如易科罰金，以
佰元折算壹日。
    事  實
甲○○係必高暢生物科技股份有限公司（下稱必高暢公司）之負責人，為從事經營飼
料之製造研究開發、加工及買賣等業務之人，乙○○為該公司之員工，平時負責該公
司之飼料生產及清除生產飼料機器於生產飼料後，因飼料粉殘渣黏附在集粉機上之殘
料清理、掃除等工作。甲○○對該公司於進行飼料之製造、加工等工作時，本應注意
對於生產機械之掃除、上油、檢查、修理或調整有導致勞工危險之虞者，應使該機械
停止運轉，及為防止他人擅自操作該機械之起動裝置，應將該機械設備予以上鎖或為
設置標示等適當措施，而依當時廠內機器運作之情形，又無不能注意之情形，竟疏未
注意該等必要之措施，致於民國八十九年三月二十八日十一時許，因乙○○依該公司
廠長彭伯春（由原審另案審理中）指示從事成品攪拌、中間儲存槽底部之輸送成品螺
旋擠壓器上飼料殘渣清理作業時，即因彭伯春亦疏未注意乙○○已依其指示，打開螺
旋擠壓器之清理孔護蓋，並將右手伸進該螺旋擠壓器內從事飼料殘渣之清除工作，在
未能確定乙○○已將該飼料殘渣清理完畢，及離開該擠壓器至安全之處前，即貿然開
啟該擠壓器之電源開關，致當時尚將右手伸入該擠壓器內從事飼料殘渣清除工作之乙
○○，因閃避不及而為運轉中之擠壓器螺旋輸送帶輾夾，造成乙○○右手之食指、中
指、無名指等三根手指之第一、二節為該輸送帶截斷之職業傷害。案經乙○○訴由臺
灣屏東地方法院檢察署檢察官偵查起訴。
    理  由
一、訊據被告甲○○固坦承係必高暢公司之負責人及告訴人乙○○係因廠長彭伯春將
    擠壓器之電源開關打開，致右手被運轉中擠壓器之螺旋輸送帶輾夾，造成右手之
    食指、中指、無名指等三根手指之第一、二節為該輸送帶截斷等事實，惟矢口否
    認有何過失傷害犯行，辨稱：伊對該機械設備之管理並無疏失，而行政院勞工委
    員會南區勞動檢查所之檢查報告雖指陳伊公司有未將電源開關加鎖之疏失，但事
    實上，該機械如要操作時，仍應先將電源開關打開，且伊事後亦至乙○○家，與
    乙○○探討肇事原因，討論結果亦認定係乙○○個人本身之過失云云。惟查，被
    告右揭過失犯行，業據告訴人乙○○於偵審中迭為指訴綦詳，復有高雄市楊柯醫
    院、潮州全民醫院所出具之診斷證明書（詳偵查卷第三十四、三十五頁）、行政
    院勞工委員會南區勞動檢查所八十九年五月二十一日八九南檢製字第六三二四號
    （偵查卷第三十九頁）、八十九年五月二十九日八九南檢製字第六八一五號（偵
    查卷第十頁）函各一份附卷可稽。而依上開行政院勞工委員會南區勞動檢查所所
    提二件函文內容以觀，告訴人前揭職業傷害之主要原因，認係：被告「對其所經
    營公司之生產機械之掃除、上油、檢查、修理或調整有導致勞工危險之虞者，有
    未先使該機械停止運轉，及為防止他人擅自操作該機械之起動裝置，應將該機械
    設備予以上鎖或為設置標示等適當防護措施之管理疏失」，致彭伯春誤觸該擠壓
    器之電源開關之不安全動作所致，參以告訴人本件所從事之工作性質，含括有時
    須以手伸入集粉機清理孔，而該清理孔與集粉機內所裝置之螺旋輸送軸緊密連接
    ，該螺旋輸送軸馬達轉動之按鈕式電源開關又裝設於不同處，致需由另一人（本
    件即廠長彭伯春）於開關按鈕處，以人工默契方式，控制轉動或停止螺旋輸送軸
    ，以配合立於集粉機清理孔之操作員工進行清除清理孔之除粉渣工作，而非由負
    責清除集粉機之員工本人自行控制開關閉合之操作，其間二位處不同工作位置之
    人，一旦人工聯繫上稍有閃失，極易造成進行清除粉渣之員工，受該螺旋輸送軸
    轉動所造成之傷害，客觀上乃具一般機械常識之人所易於預見，況被告身任該公
    司負責人，本即係從事該項飼料製造、加工之業者，平素來往於廠房間，對該潛
    在之危機自諉為非有預見，是本件告訴人在工廠內從事操作機器設備之工作，客
    觀上確係有受職業傷害之危險性工作，被告身任必高暢公司之負責人，為確保公
    司員工之工作安全，平時即應對機械設備之安全管理加強注意，提供如上開勞動
    檢查所所列應將電源開關加鎖或在集粉機上就電源是否已閉合有明顯之警示裝設
    等安全指施，並督促其他相關主管人員與員工注意機械操作之安全，且若被告確
    實善盡該等管理與監督義務，應可避免本件職業災害發生之發生，則被告對本案
    告訴人所受之職業傷害，顯有社會相當性因果關係之過失責任存在，要屬無疑，
    被告所辯各語顯係事後卸責之詞，不足採信。至被告所提另案被告彭伯春之錄音
    譯文部分，按該錄音帶係事後雙方談和解時所錄，是否能反應案發當時之實際狀
    況，已非無疑，且其語意模糊又有誘導之嫌，亦未能明確指出有告訴人已離開該
    擠壓器至安全處所後，彭伯春才啟開該擠壓機之電源之情，況如若告訴人係離開
    後再返回清理口，明知螺旋輸送軸已開電轉動中，仍勉強自己伸手入清理孔中清
    除粉渣，告訴人必然會小心翼翼提高自己注意程度，或喝令彭伯春關閉電源暫停
    馬達轉動，其所致成之傷害程度亦應不及於使三指橫遭輾斷之後果，是難僅憑此
    錄音帶內容，遽予認定本件勞動傷害純因告訴人個人疏失所致。又被告請求勘驗
    現場，本院認為勞工安全檢查機關既已就現場設施提出檢查報告，及告訴人亦提
    出現場照片八幀（本院卷第三十七頁至四十頁）供參，即無勘驗現場之必要。事
    證明確，被告上揭過失犯行洵堪認定。
二、核被告所為，係犯刑法第二百八十四條第二項前段之業務過失傷害罪。被告犯罪
    事已明，原審法院對其論罪科刑固非無見，惟查本件告訴人於工廠內遭受職業傷
    害，致令工作能力受相當程度之喪失，其本人及家庭之生活必受相當程度影響，
    惟迄今被告或其所負責之公司尚未對告訴人有其合理之撫卹、照顧，被告固曾表
    示願向告訴人道歉並提出新台幣（下同）九十萬以為賠償，亦僅止於口惠而非實
    際作為，原審法院逕為緩刑宣告，於情於理既未兼顧，其既未因此付出一時過失
    所致相當財物賠付之代價，難認其僅因偵審程序即知警惕而無再犯之虞，其緩刑
    宣告要件之認定，於法亦有未合，原審檢察官承告訴人所執同一聲請意旨，指摘
    原判決量處緩刑不當，即有理由（至上訴意旨指摘原判決量刑過輕部分則無理由
    ），自應由本院撤銷原判決，另為適法之判決。審酌被告之過失係因於平素疏於
    機器設備安全之改進設計，以提供確保機械操作之安全之措施，致告訴人受有職
    業傷害，其非現場因操作不當而直接引致告訴人直接受有傷害之人，且告訴人本
    身既已熟悉該機器之操作，對於該機器之潛在危險性及機器性能亦有所掌握，其
    本身對於傷害事故之發生亦有相當程度之與有過失，被告迄未賠償告訴人以彌補
    其損害等一切情狀，量處如主文第二項所示之刑，並諭知易科罰金折算之標準，
    以示儆懲。
據上論斷，應依刑事訴訟法第三百六十九條第一項前段、第三百六十四條、第二百九
十九條第一項前段，刑法二百八十四條第二項前段，第四十一條，罰金罰鍰提高標準
條例第一條前段，第二條，判決如主文。
本案經檢察官董明正到庭執行職務。
中    華    民    國      九十      年       三       月   二十八   日
                              臺灣高等法院高雄分院刑事第八庭
                                  審判長法官  郭雅美
                                        法官  張盛喜
                                        法官  洪兆隆
右正本證明與原本無異。
不得上訴。
                                      書記官  葉淑華
中    華    民    國      九十      年       三       月    三十    日
附錄本判決論罪科刑法條全文
刑法二百八十七條第二項前段：
從事業務之人，因業務上之過失傷害人，處一年以下有期徒刑、拘役或一千元以下罰
金。
                                                                  Ｊ


司法院資訊處製作；財團法人民間司法改革基金會備份。
